【裁判字號】    98,易,3085
【裁判日期】    990907
【裁判案由】    侵占
【裁判全文】
臺灣板橋地方法院刑事判決              98年度易字第3085號
公  訴  人  臺灣板橋地方法院檢察署檢察官
被      告  甲○○
選任辯護人  詹基益律師（扶助律師）
上列被告因侵占案件，經檢察官提起公訴（98年度偵緝字第715
號），本院判決如下：
    主  文
甲○○經辦會計人員，以明知為不實之事項，而填製會計憑證及
記入帳冊，處有期徒刑壹年；又經辦會計人員，故意使應保存之
會計憑證滅失，處有期徒刑肆月；應執行有期徒刑壹年貳月。
    事  實
一、甲○○自民國95年4 月間起至97年7 月11日止，受設於臺北
    縣板橋市○○街73號之品秀企業有限公司（下稱品秀公司）
    僱用，擔任品秀公司財務出納會計之職務，負責品秀公司一
    般會計業務，每月並負責向總經理丙○○請領現金發放薪資
    予公司所有員工之事務，為商業會計法所規定之經辦會計之
    人員。詎其竟意圖為自己不法之所有，基於以明知為不實之
    事項，而填製會計憑證並記入帳冊及詐欺取財之包括犯意，
    自96年1 月起至97年6 月止之期間，於每月應發放薪資之日
    ，利用其負責請領現金發放員工薪資之便，明知所填寫之員
    工個人薪資及全體員工薪資總額係經其浮報而為不實之事項
    ，仍以浮報員工個人薪資及全體員工薪資總額之方式，將不
    實之員工個人薪資及全體員工薪資總額填寫於具有會計憑證
    性質之員工個人薪資估價單，並記入具有會計帳冊性質之員
    工薪資表，再持以向公司總經理丙○○請領現金，致丙○○
    陷於錯誤，而或由丙○○自行至銀行領款後，將甲○○所陳
    報之員工薪資總額交予甲○○，或經丙○○委由甲○○自行
    至銀行提領現金，甲○○即將實際薪資發放予所有員工後，
    再將所餘之溢領金額留下供己花用，合計於上開期間共詐得
    新臺幣（下同）4,656,000 元。嗣甲○○為掩飾其前開犯行
    ，竟另起犯意，明知其係公司經辦會計之人員，仍基於故意
    使應保存之會計憑證滅失之犯意，於97年2 月初某日，在品
    秀公司，將品秀公司96年度具有會計憑證性質之員工個人薪
    資估價單予以丟棄而滅失。嗣於97年7 月初，品秀公司之總
    經理丙○○經實際核算甲○○所填寫之該次員工薪資表，發
    現金額有問題，始查悉上情。
二、案經品秀公司訴請臺灣板橋地方法院檢察署檢察官偵查起訴
    。
    理  由
甲、證據能力：
    本件判決所引用之卷證資料（包含人證與文書證據），並無
    證據證明係公務員違背法定程序所取得，又被告以外之人於
    審判外之陳述，經核並無非出於自由意願而為陳述或遭違法
    取證及顯有不可信之情況，再卷內之文書證據，亦無刑事訴
    訟法第159 條之4 之顯有不可信之情況與不得作為證據之情
    形，且被告甲○○及其辯護人迄本院言詞辯論終結前均未聲
    明異議，依刑事訴訟法第159 條至159 條之5 之規定，均有
    證據能力，合先敘明。
乙、實體方面：
壹、有罪部分：
一、訊據被告就前開被訴以浮報員工個人薪資及全體員工薪資總
    額之方式，將不實之員工個人薪資及全體員工薪資總額等事
    項填寫於員工個人薪資估價單及員工薪資表，再持以向品秀
    公司之總經理丙○○請領現金，致丙○○陷於錯誤，將被告
    所浮報之薪資總額交予被告，被告即將實際薪資發放予所有
    員工後，再將所餘之溢領金額留下供己花用，合計於上開期
    間共詐得溢領薪資4,656,000 元；並於97年2 月初，將所填
    寫之不實員工個人薪資估價單予以丟棄等犯行均坦承不諱，
    惟矢口否認有何故意使應保存之會計憑證滅失之犯行，辯稱
    ：伊雖有丟棄96年度品秀公司之員工個人薪資估價單，但該
    估價單並非會計憑證云云。其辯護人辯護意旨略以：被告所
    犯以明知為不實之事項，而填製會計憑證並記入帳冊及詐欺
    取財部分，被告所詐得之金額僅4,656,000 元，並非起訴書
    所稱之10,035,593元；另被告雖有丟棄品秀公司96年度員工
    個人薪資之估價單，然其上並無公司主管簽核，亦無員工領
    薪之簽名或蓋章，該估價單自非會計憑證，所謂會計憑證應
    係指薪資表；又被告患有情感性精神病，有經常亂買東西之
    現象，請審酌是否符合刑法第19條第1 、2 項之要件等語。
    惟查：
  (一)被告如何於前揭時地，利用其經辦品秀公司會計業務之便，
    以浮報員工個人薪資及員工薪資總額之方式，將不實之員工
    個人薪資及員工薪資總額等事項，填載於員工個人薪資估價
    單及員工薪資表，再持以向品秀公司之總經理丙○○請領經
    浮報之員工總薪資，致丙○○陷於錯誤，將被告所浮報之薪
    資總額交予被告，被告即將實際薪資發放予所有員工後，再
    將所餘之溢領金額留下供己花用，合計於上開期間共詐得溢
    領薪資4,656,000 元；並於97年2 月初，故意丟棄應保存之
    品秀公司96年度員工個人薪資估價單而使之滅失等犯罪事實
    ，業據被告於本院第一次準備程序時坦承不諱（見本院卷第
    34頁反面），復經證人即品秀公司總經理丙○○於偵查及本
    院審理時指訴明確（見98年度偵緝字第715 號偵查卷第40、
    41頁、本院99年5 月11日審判筆錄），且被告確有丟棄具有
    會計憑證性質之品秀公司96年度員工個人薪資估價單部分，
    亦經證人即品秀公司前任會計人員張芸銨、資源回收業者吳
    貴美於偵查中證述明確（同上偵查卷第58至59頁），並有被
    告自書之切結書1 紙（見97年度他字第5818號偵查卷第5 頁
    ）及告訴人所提出之被告侵占品秀公司公款彙總表－96年、
    97 年1至5 月薪資彙總表、被告浮報薪資所填寫內容不實之
    薪資表、工資計算明細表、品秀公司提領現金發放薪資之銀
    行存摺內頁交易明細表、詠聖企業有限公司之PACKING/WEIG
    HT LIST 、品秀公司之出貨明細表、單件工資明細表、單件
    工資明細表列表、97年6 月員工個人薪資表、薪資袋、打卡
    出勤單、97年6 月員工個人實際薪資及不實薪資比較表、品
    秀公司重新製作之97年1 至5 月薪資總表及薪資表、員工個
    人薪資估價單在卷可佐，足認被告於本院第一次準備程序時
    所為不利於己之自白核與事實相符，堪以採信。
  (二)被告嗣雖辯稱：所丟棄之員工個人薪資估價單並非會計憑證
    云云，惟按商業會計憑證分下列二類：一、原始憑證：證明
    會計事項之經過，而為造具記帳憑證所根據之憑證。二、記
    帳憑證：證明處理會計事項人員之責任，而為記帳所根據之
    憑證。又原始憑證，其種類規定如下：一、外來憑證：係自
    其商業本身以外之人所取得者。二、對外憑證：係給與其商
    業本身以外之人者。三、內部憑證：係由其商業本身自行製
    存者，商業會計法第15條、第16條分別定有明文。依被告於
    偵查中供稱：（問：妳何時地把帳冊丟掉？）每個員工有12
    本，1 個月1 本，總共30幾個員工，所以共300 多本，我把
    它丟在資源回收，時間是在農曆春節的前一天，所以應該是
    97年年初的時候，是在公司大掃除的時間丟掉等語（見98年
    度偵緝字第715 號偵查卷第25頁），可知被告所丟棄之物品
    ，乃係用以記載每個員工每月個人薪資，此即被告所稱之員
    工個人薪資估價單，再參以證人即品秀公司之前任會計張芸
    銨於偵查中具結證稱：我先前擔任品秀公司的業務助理及會
    計。（問：你何時離職？）約95年左右，我是被告甲○○的
    前手。（問：為何被告稱你告訴她帳冊可以丟掉？）我沒有
    這樣跟她說，這是會計的基本原則，而且我自己經手的帳冊
    還完整的保存，怎麼可能會叫她把她經手的部分丟掉，而且
    這是會計的基本常識，不需要人家講。……（問：對被告稱
    其丟掉的是作業員的小本子及條碼，有何陳述？）那是員工
    薪資的小本子，如果把小本子丟掉，員工根本沒有辦法對帳
    。……品秀公司的員工薪資資料，就等同於員工薪資證明，
    每個月都會有一大疊，都會記在小本子，因為品秀公司是按
    件計酬，所以都會記載在這些小本子裡面等語（同上偵查卷
    第59頁），足見被告所丟棄之員工個人薪資估價單小本子乃
    係品秀公司內部用以記載並核對員工個人薪資之內部憑證，
    核其性質確係商業會計法第16條第3 款所稱之內部憑證，而
    屬商業會計法第15條所稱之原始憑證，自足徵上開員工個人
    薪資估價單確屬商業會計法所規定之會計憑證無疑，是被告
    空言辯稱：所丟棄之估價單並非會計憑證云云，要係事後圖
    卸之詞，難以採信。
  (三)辯護人雖辯稱：被告患有情感性精神病，有經常亂買東西之
    現象，請審酌是否符合刑法第19條第1 、2 項之要件等語。
    然按行為時因精神障礙或其他心智缺陷，致不能辨識其行為
    違法或欠缺依其辨識而行為之能力者，不罰。行為時因前項
    之原因，致其辨識行為違法或依其辨識而行為之能力，顯著
    減低者，得減輕其刑。前二項規定，於因故意或過失自行招
    致者，不適用之，刑法第19條定有明文。又刑法上之心神喪
    失與精神耗弱，應依行為時精神障礙程度之強弱而定，如行
    為時之精神，對於外界事務全然缺乏知覺理會及判斷作用，
    而無自由決定意思之能力者，為心神喪失，如此項能力並非
    完全喪失，僅較普通人之平均程度顯然減退者，則為精神耗
    弱。又飲酒至醉，陷於精神耗弱，原為一時之精神狀態，非
    若精神病患之有持續性，故事後判斷行為人於行為時是否在
    酒醉精神耗弱中，無從如對一般精神病患得就其生理、精神
    等狀況為鑑定，因而法院綜合行為人行為時各種主客觀情形
    為合理推斷，自非法所不許（最高法院26年渝上字237 號判
    例、80年臺上字第3511號判決要旨可資參照）。觀諸被告所
    提出之診斷證明書及病歷資料，可知被告雖曾於90年9 月6
    日至亞東紀念醫院之精神科門診初次就診，而經診斷患有情
    感性精神病，然迄至97年5 月8 日始再至亞東紀念醫院之精
    神科門就診，並於97年8 月15日住院治療至97年8 月25日出
    院，又於98年11月3 日再次住院治療等情，有亞東紀念醫院
    之診斷證明書2 紙及病歷資料1 件在卷可佐（見本院卷第84
    至87頁），是被告於90年9 月6 日前往亞東紀念醫院之精神
    科門診初次就診後，迄至97年5 月8 日前，即未再至精神科
    就診，而在此長達近7 年未就醫之期間，被告還在品秀公司
    任職2 年多，並擔任會計職務，於任期期間亦能勝任會計工
    作職務，且猶知悉利用職務之便，以浮報員工個人薪資及全
    體員工總薪資之方式，詐得溢領款項，期間長達1 年多，所
    詐得之金額亦高達4,656,000 元，足見被告縱於90年間，曾
    罹患情感性精神病，然於前開任職於品秀公司期間，其對於
    外界人、事、時、地、物之知覺理會及判斷能力並無任何較
    諸常人顯然減退之情事，自與刑法第19條第1 、2 項所規定
    之行為時因精神障礙或其他心智缺陷，致不能辨識其行為違
    法或欠缺依其辨識而行為之能力或行為時因前項之原因，致
    其辨識行為違法或依其辨識而行為之能力，顯著減低之要件
    不相符合，是辯護人上開所辯，不足採信。
  (四)綜上諸情參互以析，被告所辯，無非事後畏罪卸責之虛詞，
    無可採信。本案事證明確，被告犯行堪以認定，應依法論科
    。
二、論罪科刑：
  (一)查被告係擔任品秀公司財務出納會計之職務，負責品秀公司
    一般會計業務，每月並負責請領現金發放薪資予公司所有員
    工之事務等情，業據被告自承在卷，足認被告係商業會計法
    所規定之經辦會計人員。又被告所記載之員工個人薪資估價
    單，係品秀公司內部會計為造具薪資表，而自行填製用以證
    明員工個人薪資根據之憑證，屬內部憑證，而為商業會計法
    第15條第1 款所規定之原始憑證，自屬商業會計憑證。是核
    被告身為經辦會計之人員，以明知為不實之員工個人薪資及
    員工薪資總額之事項，填製於具有會計憑證性質之員工個人
    薪資估價單並記入員工薪資表帳冊，以此浮報薪資之方式，
    致品秀公司之總經理丙○○陷入錯誤，而依被告所浮報之薪
    資總額如數交予被告，被告因而詐得溢領薪資4,656,000 元
    ，且被告又將具有會計憑證性質之員工個人薪資估價單予以
    丟棄而滅失等行為，係犯商業會計法第71條第1 款之以明知
    為不實之事項，而填製會計憑證及記入帳冊罪、刑法第339
    條第1 項之詐欺取財罪及商業會計法第71條第2 款之故意使
    應保存之會計憑證滅失罪。公訴意旨疏未斟酌上情，認被告
    以浮報薪資之方式詐領薪資之行為部分，所為係犯刑法第33
    6 條之業務侵占罪嫌，容有未洽，惟其起訴之基本事實同一
    ，且本院自應予以審理，並變更其起訴法條。再檢察官雖未
    引用商業會計法第71條第1 款之以明知為不實之事項，而填
    製會計憑證及記入帳冊罪之條文，惟於起訴書之犯罪事實欄
    已明記載被告係以浮報員工薪資之方式，將實際薪資發放予
    所有員工，而詐領所餘之溢領金額之事實，此部分業經起訴
    ，本院自應併予審酌。
  (二)按刑事法若干犯罪行為態樣，本質上原具有反覆、延續實行
    之特徵，立法時既予特別歸類，定為犯罪構成要件之行為要
    素，則行為人基於概括之犯意，在密切接近之一定時、地持
    續實行之複次行為，倘依社會通念，於客觀上認為符合一個
    反覆、延續性之行為觀念者，於刑法評價上，即應僅成立一
    罪。學理上所稱「集合犯」之職業性、營業性或收集性等具
    有重複特質之犯罪均屬之，例如經營、從事業務、收集、販
    賣、製造、散布等行為概念者是（最高法院95年度臺上字第
    1079號判決意旨參照）。是以，被告自96年1 月起至97年6
    月間止之期間，所為以明知為不實之事項，而填製會計憑證
    及記入帳冊及詐欺取財罪之行為，乃係利用從事業務之便所
    為，具有執行業務而不斷反覆實施之特性，均屬集合犯行為
    ，皆應論以一罪。
  (三)被告所犯以明知為不實之事項，而填製會計憑證及記入帳冊
    罪、詐欺取財罪等二罪間，係以一行為而觸犯二罪名，為想
    像競合犯，應依刑法第55條之規定，從一重之以明知為不實
    之事項，而填製會計憑證及記入帳冊罪處斷。
  (四)被告所犯之商業會計法第71條第1 款之以明知為不實之事項
    ，而填製會計憑證及記入帳冊罪、同條第2 款之故意使應保
    存之會計憑證滅失罪等二罪間，犯意各別，罪名互異，應分
    論併罰。
  (五)爰審酌被告犯罪之動機、手段、目的、所詐取之金額，且為
    掩飾犯行，故意丟棄公司之會計憑證，造成告訴人對帳困難
    ，兼衡其犯罪後之態度，且僅清償告訴人部分金額，尚未完
    全賠償告訴人所受損害等一切情狀，分別量處如主文所示之
    刑，並合併定其應執行之刑，以示懲儆。
貳、不另為無罪諭知部分：
一、公訴意旨另以：被告自95年4 月間某日起至97年7 月11日止
    ，在品秀公司任職，並擔任財務出納會計一職，係從事業務
    之人。詎被告竟意圖為自己不法所有，基於接續犯意，自96
    年1 月起至97年6 月止，利用其負責提領、發放品秀公司員
    工薪資職務之便，以浮報所有員工薪資總額之方式，先後於
    附表所示之時間，將實際薪資發與各該員工後所剩之差額即
    如附表所示之溢領金額（應扣除前揭論罪科刑之4,656,000
    元），予以侵占入己，因認被告此部分涉犯刑法第335 條第
    2 項之業務侵占罪嫌。
二、按犯罪事實應依證據認定之，無證據不得認定犯罪事實；又
    不能證明被告犯罪者，應諭知無罪之判決；刑事訴訟法第15
    4 條第2 項、第301 條第1 項分別定有明文。次按所謂證據
    ，係指足以認定被告確有犯罪行為之積極證據而言，該項證
    據自須適合於被告犯罪事實之認定，始得採為斷罪資料。苟
    積極證據不足為不利於被告事實之認定時，即應為有利於被
    告之認定，更不必有何有利之證據（最高法院30年上字第81
    6 號判例要旨可資參照）。
三、訊據被告堅決否認有何取得超過4,656,000 元之業務侵占犯
    行，辯稱：伊係將所溢領之金額全部存入伊不知情之子女楊
    堯婷、楊堯丞設於上海銀行、臺北富邦銀行、新光銀行之帳
    戶內，經伊加計總金額為4,656,000 元，並非起訴書所稱之
    10,035,593元，而起訴書附表所列之計算方式，就實際薪資
    欄部分，於96年1 月至12月均為空白，僅於小計處填寫8,22
    4,069 元，而告訴人已自承96年之薪資計算係以推估而得，
    並無依據，再告訴人又自承計算薪資之計算基礎係以成品有
    售出為據，顯然漏算了存貨、瑕疵品、加班費、獎金及電腦
    繡等費用支出，是告訴人之算法顯有錯誤等語。
四、經查：
  (一)證人即會計師乙○○於本院審理時具結證稱：（問：你的工
    作是什麼？）我在會計事務所工作。（問：你是否有幫品秀
    公司作壹個表，內容是96、97年所發的薪資多少？）有的。
    （問：你上面的表，是根據什麼做的？）97年的部分，是因
    為他們的作業員每天工作的件數，以及工作型號都有紀錄，
    是根據這些紀錄來計算的，因為這是1 家成衣工廠，每件衣
    服都有型號，每個衣服都有不同部位，會分給不同的作業員
    去做，工資是不一樣的，97年的部分，因為都有資料，所以
    是根據這樣計算出來的。96年的部分，因為當時被告說所有
    的資料都被他銷燬，就依據品秀公司96年出貨給詠聖公司的
    出貨明細，因為品秀公司在96年只有出貨給詠聖公司這家公
    司，出貨明細內容有出貨給詠聖公司衣服的型號及數量，就
    依照這些型號及數量，再依照每件衣服的工資去計算，所以
    計算出來是最低的工資。（問：在製作上開表的時候，有無
    跟被告對帳？）原本我們想計算的方式，是依照品秀公司出
    貨的資料來計算，但是都沒有資料，所以只好請詠聖公司提
    供資料，就詠聖公司提出來的資料，因為當時被告已經不在
    公司，所以無法跟被告核對，但是詠聖公司提出的資料，上
    面都有品秀公司出貨的記錄。（問：品秀公司在96年只有出
    貨給詠聖公司嗎？）據丙○○表示，只有出貨給詠聖公司。
    （問：你在計算96年的工資時，有無漏算存貨、瑕疵、加班
    費、獎金及電腦繡的費用問題？）關於存貨的部分，據丙○○表示，品秀公司都是訂作，衣服做完後，都是全部出貨，
    所以沒有存貨的問題。關於瑕疵的部分，因為我們是用詠聖
    公司所提供的資料，就是已經出貨到詠聖公司，所以瑕疵的
    部分，我們當然不知道。關於加班費的部分，因為品秀公司
    是按件計酬，理論上是沒有加班費的問題，但是這部分我不
    清楚。關於獎金的部分，我從97年的紀錄來看，是沒有發獎
    金的記錄。關於電腦繡的費用，我不清楚等語（見本院卷19
    0 、191 頁），可知證人乙○○受告訴人委託計算被告於96
    年、97年度所侵占之溢領薪資部分，就96年度部分僅係以告
    訴人所提供之詠聖公司出貨紀錄予以推估，並無加計品秀公
    司出貨予其他公司或扣除告訴人本身之存貨、瑕疵、加班費
    、獎金及電腦繡等費用。
  (二)再參以證人即告訴人公司總經理丙○○於本院審理時證稱：
    （問：在96年的時候，品秀公司有出貨給哪些公司？）大部
    分是詠聖公司，大概有百分之90。（問：問當時是不是有出
    貨給鼎虹、躍凌、聯緯公司？）有的。（問：是否有出貨給
    許先生？）有的。……（問：因為帳冊不見了，所以請會計
    師計算當時發放的金額，但是你們還有出貨給其他公司，這
    部分有一併計算嗎？）我們出貨給其他公司的部分是很少的
    ，所以主要是以詠聖公司為主。（問：你們現在有無辦法跟
    員工確認當時領的薪資為何？）沒有辦法，因為員工有時候
    也沒有保留當時的薪資單，不過依照出貨的明細，可以確認
    當時發放的總薪資為多少，只是不能確定每個人所領的錢各
    多少，因為我們是按件計酬，知道訂單是多少，就可以知道
    薪資的總額是多少。……（問：貴公司每個月只有在發薪水
    的時候，才會領錢，還是其他時候也有可能去領錢？）百分
    之90都是發薪水的時候領錢。……（問：另外百分之10？）
    有可能是房貸或零用金，但這是少部分，而且時間很久了，
    我也沒辦法一樣一樣講清楚。（問：針對這百分之90的領薪
    ，你能夠確定所領回來的錢，全部都交給被告處理？）我無
    法回答這個問題，因為時間這麼久了。（問：你會不會交給
    被告浮報的錢，少部分的錢你留在自己身上？）有可能，但
    是這是少部分。……（問：如果有你說的這種情況，你自己
    將少部分的錢留下來，所以你並沒有將全部的錢交給被告？
    ）我無法回答到底有多少金額，因為有時候我們領錢會領整
    數，所以會留下一小部分。（問：剛才你說的，96年品秀公
    司除了出貨給詠聖外，還有出貨給鼎虹、躍凌公司、聯緯公
    司、許先生，是否還有其他3 家小公司來繡花？）有的。（
    問：這些公司有無漏算工資的問題？）繡花是月薪的部分，
    是屬於我們公司的管銷費用等語（見本院卷第207 、208 頁
    反面、209 頁），是依證人丙○○上開證述之情節，可知告
    訴人於96年度雖以詠聖公司為主要出貨公司，但仍有出貨予
    鼎虹、躍凌、聯緯公司及許先生，且另有3 家小公司之繡花
    費用等支出；再者，證人丙○○如有自行前往銀行領款時，
    亦偶爾會留存部分金額自行使用，而非將全部領款金額均交
    予被告，另佐以證人即會計師乙○○亦明確證述：起訴書所
    據之附表侵占金額，於96年度僅係以詠聖公司之出貨紀錄計
    算告訴人公司之薪資，並未一併計算其餘出貨或繡花等費用
    （詳見前述），是被告辯稱：告訴人之薪資支出部分除詠聖
    公司外，尚有出貨鼎虹、躍凌、聯緯公司及許先生，且另有
    3 家小公司之繡花費用，復又漏算存貨、瑕疵品、加班費、
    獎金及電腦繡等費用支出，即非虛詞，而堪採信，是前開漏
    未計算之金額自應扣除，而不得計入被告不法溢領之金額，
    然前開漏未計算之金額究為多少，因證人丙○○於本院審理
    時證稱：時間久了，不記得了，無法回答等語（見本院卷第
    208 頁反面、209 頁），是以，證人即告訴人總經理丙○○
    就前開被告辯稱告訴人疏未扣除之其他公司出貨薪資、繡花
    費用、存貨、瑕疵品、加班費、獎金及電腦繡等費用，並無
    從舉證證明該等費用之實際數額，從而，揆諸「罪證有疑，
    利歸被告」之證據法則，告訴人指稱此部分費用亦遭被告侵
    占，顯非無疑，即難採信，自無從遽為不利被告之認定。
  (三)是以，被告辯稱：告訴人據以計算96年度實際之薪資金額，
    僅以詠聖公司之出貨紀錄為據，漏算其他公司之出貨、繡花
    費用、存貨、瑕疵品、加班費、獎金及電腦繡等費用支出等
    語，即屬有據，而公訴意旨指稱被告侵占之金額逾4,656,00
    0 元一節，既有合理懷疑之存在，此部分自無從為被告有罪
    之確信，此外，本院復查無其他積極證據足資證明被告確有
    公訴人所指侵占逾4,656,000 元之犯行，揆諸首揭法條及判
    例意旨，原應為無罪之諭知，惟公訴意旨認此部分與前開有
    罪部分有接續犯之實質上一罪關係，爰不另為無罪之諭知。
據上論斷，應依刑事訴訟法第299 條第1 項前段、第300 條，商
業會計法第71條第1 款、第2 款，刑法第11條前段、第339 條第
1 項、第55條、第51條第5 款，刑法施行法第1 條之1 第1 項、
第2 項前段，判決如主文。
本案經檢察官高智美到庭執行職務。
中    華    民    國    99    年    9     月    7     日
                  刑事第十九庭  審判長法  官  曾淑娟
                                      法  官  楊明佳
                                      法  官  鄧雅心
以上正本證明與原本無異。
如不服本判決應於收受判決後10日內向本院提出上訴書狀，並應
敘述具體理由。其未敘述上訴理由者，應於上訴期間屆滿後20日
內向本院補提理由書（均須按他造當事人之人數附繕本）「切勿
逕送上級法院」。
                                      書記官  王小芬
中    華    民    國    99    年    9     月    7     日
附錄本案論罪科刑法條
商業會計法第七十一條
商業負責人、主辦及經辦會計人員或依法受託代他人處理會計事
務之人員有下列情事之一者，處五年以下有期徒刑、拘役或科或
併科新臺幣六十萬元以下罰金：
一、以明知為不實之事項，而填製會計憑證或記入帳冊。
二、故意使應保存之會計憑證、會計帳簿報表滅失毀損。
三、偽造或變造會計憑證、會計帳簿報表內容或毀損其頁數。
四、故意遺漏會計事項不為記錄，致使財務報表發生不實之結果。
五、其他利用不正當方法，致使會計事項或財務報表發生不實之
    結果。
中華民國刑法第三百三十九條
意圖為自己或第三人不法之所有，以詐術使人將本人或第三人之
物交付者，處五年以下有期徒刑、拘役或科或併科一千元以下罰
金。
以前項方法得財產上不法之利益或使第三人得之者，亦同。
前二項之未遂犯罰之。
附表：
┌───┬──────┬──────┬──────┬──────┐
│年/月 │實際薪資金額│浮報薪資金額│實際提領品秀│溢領金額    │
│      │（新臺幣）  │（新臺幣）  │公司銀行存款│（新臺幣）  │
│      │（單位：元）│（單位：元）│金額        │（單位：元）│
│      │            │            │（新臺幣）  │            │
│      │            │            │（單位：元）│            │
├───┼──────┼──────┼──────┼──────┤
│96/1  │            │    866,626 │ 1,600,000  │1,600,000   │
├───┼──────┼──────┼──────┼──────┤
│96/2  │            │    248,903 │   250,000  │  250,000   │
├───┼──────┼──────┼──────┼──────┤
│96/3  │            │    933,088 │   920,000  │  920,000   │
├───┼──────┼──────┼──────┼──────┤
│96/4  │            │   1,060,666│ 1,100,000  │ 1,100,000  │
├───┼──────┼──────┼──────┼──────┤
│96/5  │            │   1,055,659│ 1,263,900  │ 1,263,900  │
├───┼──────┼──────┼──────┼──────┤
│96/6  │            │   1,143,779│ 1,270,000  │ 1,270,000  │
├───┼──────┼──────┼──────┼──────┤
│96/7  │            │   1,144,251│ 1,200,000  │ 1,200,000  │
├───┼──────┼──────┼──────┼──────┤
│96/8  │            │   1,017,365│ 1,067,000  │ 1,067,000  │
├───┼──────┼──────┼──────┼──────┤
│96/9  │            │   1,310,611│ 1,500,000  │ 1,500,000  │
├───┼──────┼──────┼──────┼──────┤
│96/10 │            │   1,697,108│ 1,750,000  │ 1,750,000  │
├───┼──────┼──────┼──────┼──────┤
│96/11 │            │   1,847,006│ 1,850,000  │ 1,850,000  │
├───┼──────┼──────┼──────┼──────┤
│96/12 │            │   1,750,723│ 1,770,000  │-6,454,069  │
├───┼──────┼──────┼──────┼──────┤
│小計  │   8,224,069│ 14,075,785 │15,540,900  │ 7,316,831  │
├───┼──────┼──────┼──────┼──────┤
│97/1  │     667,519│    759,878 │ 1,200,000  │   532,481  │
├───┼──────┼──────┼──────┼──────┤
│97/2  │     835,956│    924,295 │ 1,400,000  │   564,044  │
├───┼──────┼──────┼──────┼──────┤
│97/3  │   1,056,573│  1,115,780 │ 1,500,000  │   443,427  │
├───┼──────┼──────┼──────┼──────┤
│97/4  │   1,204,261│  1,452,889 │ 1,800,000  │   595,739  │
├───┼──────┼──────┼──────┼──────┤
│97/5  │   1,165,515│  1,417,727 │ 1,600,000  │   434,485  │
├───┼──────┼──────┼──────┼──────┤
│97/6  │            │            │            │   148,586  │
├───┼──────┼──────┼──────┼──────┤
│小計  │  4,929,824 │  5,670,569 │ 7,500,000  │ 2,718,762  │
├───┼──────┼──────┼──────┼──────┤
│共計  │ 13,153,893 │ 19,746,354 │23,040,900  │10,035,593  │
└───┴──────┴──────┴──────┴──────┘

司法院資訊處製作；財團法人民間司法改革基金會備份。
